【裁判字號】    98,台上,7964
【裁判日期】    981231
【裁判案由】    違反槍砲彈藥刀械管制條例
【裁判全文】
最高法院刑事判決            九十八年度台上字第七九六四號
上  訴  人  甲○○
選任辯護人  余鑑昌律師
上列上訴人因違反槍砲彈藥刀械管制條例案件，不服台灣高等法
院中華民國九十六年十一月三十日第二審判決（九十六年度上訴
字第三八六二號，起訴案號：台灣宜蘭地方法院檢察署九十四年
度偵字第三五二九號），提起上訴，本院判決如下：
    主  文
上訴駁回。
    理  由
按刑事訴訟法第三百七十七條規定，上訴於第三審法院，非以判
決違背法令為理由，不得為之。是提起第三審上訴，應以原判決
違背法令為理由，係屬法定要件。如果上訴理由書狀並未依據卷
內訴訟資料，具體指摘原判決不適用何種法則或如何適用不當，
或所指摘原判決違法情事，顯與法律規定得為第三審上訴理由之
違法情形，不相適合時，均應認其上訴為違背法律上之程式，予
以駁回。本件上訴人甲○○上訴意旨略稱：(一)、證人即警員廖忠
志證稱：伊製作筆錄時尚不知持槍之人係上訴人，亦未透過議員
策動上訴人投案等語，與證人簡嘉樺證述之情節不符，顯見簡嘉
樺所述並非事實。廖忠志上述有利於上訴人之陳述，原審並未敘
明何以不予採納之理由，有判決不備理由之違法。(二)、原判決依
據內政部警政署刑事警察局對扣案槍枝、彈殼之鑑定結果，認定
扣案三顆彈殼中之一顆，係由扣案不具殺傷力之玩具手槍（Ｂ槍
，槍枝管制編號：0000000000號）擊發。然依上開鑑
定結果，Ｂ槍可發射直徑約六mm之彈丸，送驗彈殼三顆則均係已
擊發口徑九mm之制式子彈，則Ｂ槍如何能擊發口徑九mm之制式子
彈？原判決有所載理由矛盾之違法。(三)、原判決採用簡嘉樺於原
審之證言，認定上訴人不合自首要件。惟簡嘉樺證稱：其由廖永
勝處得知涉案之「陶子」（即上訴人）在五結地區經營民宿之線
索後，隨由三名同事前往查訪，因而知悉上訴人及其父之姓名，
並透過民意代表策動上訴人投案等語。而該三名警員是哪三人？
查訪何人？該民意代表係何人？此與簡嘉樺之證言是否真實有關
。原審未再予詳查，有應於審判期日調查之證據未予調查之違法
等語。
惟查：本件原判決認定上訴人有原判決事實欄所載，為「張煌明
」寄藏可發射子彈具有殺傷力之仿BERETTA 廠八四型半自動手槍
製造之改造玩具手槍一枝（Ａ槍，槍枝管制編號：000000
0000號）、及具有殺傷力之制式子彈四顆等犯行，因而維持
第一審依想像競合犯，從一重論處上訴人未經許可，寄藏可發射
子彈具有殺傷力之改造手槍罪刑（處有期徒刑三年六月，併科罰
金新台幣三萬元，罰金如易服勞役，以新台幣一千元折算一日，
並為相關之沒收從刑宣告）之判決，駁回上訴人在第二審之上訴
。係以：上訴人之自白，同案被告林俊豪之陳述，扣案之Ａ槍、
、制式子彈一顆、彈殼三顆，財團法人羅許基金會羅東博愛醫院
診斷證明書、現場照片、內政部警政署刑事警察局槍彈鑑定書等
證據資料，為綜合之判斷。並說明警員簡嘉樺依據證人廖永勝之
指認及查訪結果，在上訴人前往警局投案並繳交上開扣案槍枝、
子彈之前，已知悉上訴人為本案犯罪嫌疑人，上訴人與刑法自首
及槍砲彈藥刀械管制條例第十八條第一項規定均不相符。已詳細
敘述其所憑之證據及認定之理由，所為論斷，俱有卷存證據資料
可資覆按，並無採證或認定事實違背經驗法則或論理法則，或其
他違背法令之情形。另查：(一)、刑法第六十二條所謂自首，以犯
人在其犯罪未發覺前，向有偵查犯罪權限之機關或公務員自承犯
罪，而受裁判為要件。所謂未發覺之罪，並非以有偵查犯罪權之
機關或人員確知其人犯罪無誤為必要，苟該等機關或人員對於其
有確切之根據得為合理之可疑時，即得謂為已發覺。卷查本件係
林俊豪持上訴人所寄藏之上開槍枝、子彈射傷廖永勝後，警員簡
嘉樺依據證人廖永勝之指認及查訪結果，已知悉上訴人為本案犯
罪嫌疑人後，上訴人始攜帶扣案槍枝、子彈前往警局投案等情，
業據證人簡嘉樺、廖永勝分別證述綦詳，則警員簡嘉樺自已對上
訴人涉嫌本件犯行產生合理之懷疑，上訴人嗣後雖向警方投案並
報繳扣案之Ａ槍及制式子彈一顆，仍與自首之要件不符。原審因
而認上訴人不符刑法第六十二條及槍砲彈藥刀械管制條例第十八
條第一項前段規定，未予減輕或免除其刑，自無違法可言。至於
證人廖忠治關於其是否知悉上訴人涉案，及有無透過民意代表策
動上訴人投案部分之證言，雖與簡嘉樺之證言不盡一致，然廖忠
治並非本件刑案之承辦人，且當時另有槍擊案件在偵辦中等情，
業據廖忠治供明，則廖忠治之證言自不足以推翻或動搖原審所為
之上開認定。原判決就廖忠治上開證言何以不足採納未予說明，
固有疏略，惟與判決結果不生影響，不得執為合法之第三審上訴
理由。又原審未就隨同簡嘉樺前往查訪另二名警員係何人，及簡
嘉樺所稱策動上訴人投案之議員等人，再為無益之調查，亦不能
指為違法。(二)、上訴人繳交扣案之Ａ槍、子彈一顆，及現場查扣
之彈殼三顆，經鑑定結果，分別為可擊發適用子彈有殺傷力之改
造手槍、有殺傷力之口徑九mm制式子彈、及已擊發口徑九mm之制
式彈殼，原判決認定之事實與卷內證據資料，委無不合。另扣案
之Ｂ槍經鑑定結果，認不具殺傷力，自與本件待證事實無關。又
查扣之彈殼三顆，其中二顆業經鑑定係由Ａ槍擊發無誤，至於其
餘之彈殼一顆究竟是否由Ｂ槍所擊發，與該子彈在擊發前是否為
有殺傷力之制式子彈，及該子彈是否為上訴人所寄藏等待證事實
之證明，並無必然之關聯，即與全案情節及判決結果不生影響，
仍不得執為適法之第三審上訴理由。本件上訴核與法律規定得為
第三審上訴理由之違法情形，不相適合。其上訴違背法律上之程
式，應予駁回。
據上論結，應依刑事訴訟法第三百九十五條前段，判決如主文。
中    華    民    國  九十八  年   十二   月  三十一  日
                      最高法院刑事第五庭
                          審判長法官  陳  正  庸
                                法官  林  秀  夫
                                法官  宋      祺
                                法官  陳  祐  治
                                法官  林  瑞  斌
      本件正本證明與原本無異
                                      書  記  官
中    華    民    國  九十九  年    一    月    六    日
                                                      V

司法院資訊處製作；財團法人民間司法改革基金會備份。
